最  高  行  政  法  院  判  決
109年度年上字第48號
上  訴  人  林展民                                    
訴訟代理人  蔡進良  律師
被 上訴 人  銓敘部                                  
代  表  人  周志宏              
訴訟代理人  張書瑜              
上列當事人間公務人員退休資遣撫卹法事件，上訴人對於中華民
國109年2月13日臺北高等行政法院108年度年訴字第776號判決，
提起上訴，本院判決如下：
　　主  文
原判決廢棄，發回臺北高等行政法院。
　　理  由
一、本件事實經過：
　　上訴人原係公平交易委員會公務人員，於民國107年6月30日
    前退休生效，兼領二分之一之一次退休金與二分之一之展期
    月退休金。被上訴人依107年7月1日施行之公務人員退休資
    遣撫卹法（下稱新法）規定，以107年6月8日部退二字第107
    4352734號函（下稱原處分），重新核算上訴人之每月退休
    所得。上訴人不服，提起復審，經決定駁回後，提起行政訴
    訟，並聲明：復審決定及原處分均撤銷。經臺北高等行政法
    院（下稱原審）以上訴人之訴顯無理由，不經言詞辯論而以
    以108年度年訴字第776號判決（下稱原判決）駁回，上訴人
    仍不服，遂提起本件上訴。   
二、上訴人起訴主張、被上訴人於原審之答辯及聲明，均引用原
    判決所載。
三、原審駁回上訴人第一審之訴，係以：
　  陸海空軍軍官士官服役條例、新法、公立學校教職員退休資
    遣撫卹條例分別於107年6月21日、106年8月9日、106年8月9
    日修正或制定公布，並均自107年7月1日施行。立法委員江
    啟臣、林德福等多人，認相關修正違反法律不溯及既往原則
    、信賴保護原則、比例原則，侵害受規範對象之平等權、工
    作權及財產權等，分別聲請釋憲。司法院於言詞辯論後，分
    別作成司法院釋字第781號、第782號及第783號解釋。其解
    釋理由略以：⒈退除、退撫給與因財源不同有不同保障。⒉調
    降非屬一次性之退除、退撫給與，無涉法律不溯及既往原則
    。⒊調降原退除、退撫給與，無違信賴保護原則、比例原則
    。故原處分所依據之法律業經大法官作成合憲解釋，原處分
    認事用法，核無違誤，復審決定遞予維持，亦無不合，上訴
    人之訴在法律上顯無理由，以原判決駁回上訴人在原審之訴
    。
四、本院判斷：
  ㈠行政訴訟法188條第1項規定行政訴訟除別有規定外，應本於
    言詞辯論為之。至同法第107條第3項所謂在法律上顯無理由
    ，行政院法得不經言詞辯論，逕以判決駁回，係指依原告於
    訴狀內記載之事實觀之，在法律上顯然不能獲得勝訴之判決
    者而言。
  ㈡經查，上訴人係公平交易委員會退休人員，前經被上訴人審
    定自106年6月10日退休生效，退休等級為薦任第九職等年功
    俸七級710俸點，退撫新制實施前、後年資為4年3個月及22
    年，分別核給展期月退休金21.25%之二分之一及44%之二分
    之一；其退撫新制實施前年資核給一次退休金7.5個基數之
    二分之一，連同公保養老給付得辦理優惠存款金額合計為新
    臺幣（下同）509,500元。嗣被上訴人依據新法，按上訴人
    退休總年資（26年3個月）及退休等級（退休等級為薦任第
    九職等年功俸七級710俸點;107年度俸額為48,505元），重
    新計算其自107年7月1日至118年1月1日以後各實施期間之每
    月退休所得等情，固為原判決確定之事實。惟查，上訴人於
    原審係主張其任公職服務迄退休生效日(106年6月10日)已逾
    25年，符合公務人員退休法(107年11月21日廢止)自願退休
    條件，惟未達擇領或兼領月退休金起支年齡，乃依選擇之退
    休金種類及同法支領二分之一之一次退休金，並至年滿月退
    休金起支年齡之日起領取二分之一之月退休金，但原處分依
    新法施行細則第34條第3項規定，設算上訴人未實際領取之
    每月退休所得再據以調降優惠存款利息，係增加法律所無之
    限制，有牴觸新法第36條第3項但書規定之違法，並請求原
    審調查上訴人自退休生效日至107年6月30日及自107年7月1
    日以後，以上兩段期間每月可辦理優惠存款金額及每月退休
    所得實際核給金額，以調查原處分之設算違法等語。查新法
    施行細則第34條並非司法院釋字第782號解釋之標的，則有
    關原處分適用新法施行細則第34條規定計算上訴人退休所得
    ，有無違反新法之違誤等事實及法律上爭點，均有疑義，審
    判長即應行使闡明權，令兩造為適當完全辯論，並斟酌全辯
    論意旨及調查證據之結果，始可據以判斷。原判決就此均未
    踐行並詳述此部分得心證之理由，逕以原處分依據之新法業
    經司法院釋字第782號解釋作成合憲解釋為由，即認上訴人
    之訴於法律上顯無理由，不經言詞辯論，逕以判決駁回，即
    有不當適用行政訴訟法第107條第3項規定及判決不備理由之
    違法。
  ㈢綜上所述，原判決既有如上違背法令情事，上訴意旨指摘原
    判決違背法令，並求予廢棄，為有理由。因本件事實尚有未
    明，有由原審再為調查審認之必要，本院無從自為判斷，爰
    將原判決予以廢棄發回原審，另為適法之裁判。
五、據上論結，本件上訴為有理由。依行政訴訟法第256條第1項
    、第260條第1項，判決如主文。　　　 
中　　華　　民　　國　　111 　年　　7 　　月　　7 　　日
                    最高行政法院第四庭
                        審判長法官  陳　國　成　
                              法官　王　碧　芳
                              法官　鍾　啟　煌
                              法官　蔡　紹　良
                              法官　簡　慧　娟
以  上  正  本  證  明  與  原  本  無  異
中　　華　　民　　國　　111 　年　　7 　　月　　7 　　日
　　　　　　　　　　　　　　　書記官　蕭　君　卉